臺灣雲林地方法院刑事判決　　　　　　　　　　　　　九十一年度易字第二五四號
　　公　訴　人　臺灣雲林地方法院檢察署檢察官
　　被　　　告　丁○○
右列被告因竊盜案件，經檢察官提起公訴（九十一年度偵字第一九一九號），本院判
決如左：
    主  文
丁○○共同毀壞門扇竊盜，處有期徒刑拾月。
    事  實
一、丁○○與姓名年籍不詳綽號「阿不拉」之成年男子，基於意圖為自己不法所有之
    犯意聯洛，於民國（下同）九十一年五月十日上午六、七時許，共同前往雲林縣
    水林鄉尖山村中尖村十號乙○○住處，趁屋內無人之際，以不明器具將一樓通往
    屋內之鋁製玻璃門門鎖破壞後，進入屋內（無故侵入住宅部分未據告訴），在一
    、二樓房間內翻箱倒櫃，最後於乙○○臥室衣櫥內竊得乙○○所有之金項鍊一條
    、金手鍊一條、金戒指十只及玉環一個。同日上午九時許，乙○○自農田工作返
    家，在屋外聽到房子內有異常聲音，拉開鐵門後，發現鋁門遭破壞，才剛進門就
    撞見丁○○及由二樓下樓之「阿不拉」。丁○○見狀迅即由後門逃逸，綽號「阿
    不拉」之男子為脫免逮捕，在樓梯第二個階梯上徒手毆打乙○○腹部數下後，亦
    由前門往外逃跑，乙○○立刻從前門尾隨追趕，正好丁○○也從後門轉往前門而
    與「阿不拉」一同由中尖山往大山村方向逃逸。約跑了四、五十公尺遠後，「阿
    不拉」向右轉往萬聖媽廟方向，丁○○則繼續往前跑。乙○○選擇向前追捕丁○○，於追捕過程中，因乙○○不停喊叫「捉賊」，適村民丙○○騎車路過，見狀
    亦加入圍捕行列，約一小時後，丁○○終因無法脫逃，而為據報前往處理之警員
    當場逮捕。
二、案經雲林縣警察局北港分局報告臺灣雲林地方法院檢察署檢察官偵查起訴。
    理  由
一、被告丁○○雖矢口否認有何竊盜之犯行，辯稱：九十一年五月十日上午我之所以
    到水林鄉，是因為「阿不拉」叫我和他一起去向朋友收錢，到被害人乙○○住處
    附近時，「阿不拉」說要去停車，我因為肚子不舒服想上廁所，所以就到被害人
    住處附近上大號。之後我大聲叫「阿不拉」，「阿不拉」就從被害人家裏走出來
    ，叫我進去，隨後將鐵門拉下，約一、二分鐘被害人回來，我就趕緊從後門逃跑
    。原本我也不想逃，是因為被害人拿鐵製的叉子要打我，我向他解釋他又不聽，
    所以才跑給被害人追，最後是我主動停下來，向圍捕的村民表示同意他們報警處
    理。惟查：
  (一)、右開犯罪事實，業經被害人多次於警訊、檢察官偵訊及本院審理時指訴綦詳，
      核與證人丙○○證述追捕被告之過程相符。且被害人自進入屋內看見被告由後
      門逃逸，再從前門開始追捕被告至被告為警逮捕時，被告均未脫離被害人之視
      線，此經被害人於本院審理時陳述明確。而被告亦不否認於案發當日即九十一
      年五月十日上午九時許，與綽號「阿不拉」之男子一同進入被害人家中，及為
      被害人、丙○○等人追捕等情。又被害人住處一樓通往屋內之鋁門門鎖遭人以
      器物毀損，一、二樓房間內之櫥櫃被翻動等情，亦有警員至現場處理時所拍攝
      之照片六張為證（見偵查卷第一七、一八頁）。參以被害人與被告並不相識，
      亦無怨隙，為被告所是認，衡情被害人當無故意設詞誣陷被告之理，均足以證
      明被害人之指訴非虛，應屬可信。
  (二)、被告雖辯稱他到被害人家中，並無行竊之意，是「阿不拉」叫他一起去向朋友
      收款云云，但是：
    1.被害人否認有欠他人款項未還之事。且被告與綽號「阿不拉」之男子，利用被
      害人家中無人之際，未經同意即擅自進入被害人家中，進屋後馬上將鐵門拉下
      ，之後發現被害人回來，就快速從後門逃逸等情，為被告所是認。又被告係因
      被被害人及村民丙○○等人圍捕無法脫逃才束手就摛，適為據報前往處理之警
      員逮捕等情，亦經證人丙○○證述屬實。衡情如果被告不是到被害人家中竊取
      財物，只是去收款而已，何以看見被害人住處鋁門上鎖無人在家時，仍破門而
      入，入內後又將鐵門拉下，並因發現被害人回來而心虛逃跑？是被告所辯其無
      行竊之意，係與「阿不拉」一起去收款云云，實難採信。
    2.其次，被告就他為何到案發現場一節，於警訊時答稱：我是到被害人住處旁邊
      上廁所（見警卷第三頁背面）；於內勤檢察官偵訊中則回答：昨晚（九十一年
      五月九日）我一人於雲林縣斗六市圓環喝悶酒，有二、三名山地人要我請他們
      喝酒，當我醒來時，發現我已在墳場（見偵查卷第九頁）；之後在偵查中又供
      稱：九十一年五月九日晚上我一個人在斗六圓環喝悶酒，有幾個山地人走過來
      表示想與我當朋友，我請他們喝酒，後來他們又邀我到北港喝酒，我喝醉後坐
      在他們車上，醒來時已經在水林，我不知道要往哪裏走，走一走想上廁所，才
      到被害人住處附近上廁所（見偵查卷第二三頁背面）；嗣於本院審理時才改稱
      ：是「阿不拉」叫我與他一起到水林，向他朋友收取欠款三萬元，事成後「阿
      不拉」要分二成給我（見本院卷第一六、一七頁），所供前後反覆不一，亦證
      明其辯解不實。
    3.又被告所稱因肚子不舒服到被害人住處附近上廁所，業經內勤檢察官於案發當
      日晚間七時五分許，命管區警員會同被害人到現場勘察結果，在被害人住處周
      圍及東邊種樹較隱密的地方，均未發現有人排便之痕跡，為證人即警員甲○○
      於本院審理時結證明確（見本院卷第五五頁），且提出被害人住處附近照片六
      張為證（見本院卷第六一至六三頁），證明並無其事。又從警員所提出之照片
      顯示，被害人住處附近不遠處即有人居住，倘被告因肚子不舒服想上廁所，理
      應向附近鄰居借用。且一般人縱使不得已在戶外便溺，都是遮遮掩掩，或快速
      的解決，然被告卻選擇在周圍無掩避物之戶外便溺，而且時間長達一、二十分
      鐘，均與一般經驗法則未合。況縱認被告所言屬實，亦無妨其事後進入被害人
      家中行竊之事，被告執以否認犯罪，亦無足採。
    4.再參以被告於警訊及偵查中，對警員及檢察官訊問他另一名共犯為何人時，被
      告均答稱：不知道，我不認識（見警卷第四頁、偵查卷第九、二四頁），迄本
      院審理時始供稱係綽號「阿不拉」之人。另被告於本院二次調查證據時，就如
      何進入被害人屋內及逃逸過程，先是供稱：到了水林後，「阿不拉」說他朋友
      家快到了，我告訴他我想上廁所，所以他就在路旁停車，但在我上完廁所後，
      卻看見「阿不拉」跑過來叫我快跑，我不知道發生什麼事，就跟著跑云云，後
      來又稱：我們到水林後，「阿不拉」說要去停車，我說我要去上廁所，之後我
      大聲喊叫「阿不拉」，「阿不拉」就從被害人家裏走出來，叫我進去，並叫我
      在那邊等一下，他就去關被害人鐵門，過一、二分鐘，被害人回來，我就趕快
      從後門逃跑云云，所述情節亦不相符。
  (三)、從被告與「阿不拉」二人毀損被害人住處大門門鎖，無故進入被害人住宅，進
      屋後馬上將鐵門拉下，之後發現被害人返家，就迅速逃離等情，已足以認定被
      告等進入被害人家中，係為竊取財物，而非被告所稱之收取欠款。且被害人案
      發後確發現失竊金項鍊、金手鍊、金戒指及玉環等物，業經被害人指訴明確。
      另被告辯稱到被害人住處附近上廁所一事，亦經證人甲○○證明並非屬實。參
      以被告就何以到案發現場、有無進入被害人家中及為何逃逸等各節，先後陳述
      不同，亦足以證明被告所辯不足採。綜合以上觀察，足證被告與「阿不拉」二
      人間，確有行竊之犯意聯絡及行為分擔。按共同正犯應就全部犯罪結果共負責
      任，故正犯中之一人，其犯罪已達於既遂程度者，其他正犯亦應以既遂論科（
      最高法院二十九年上字第三六一七號判例參照）。因此，不論被害人所失竊之
      物品係被告或「阿不拉」所竊得，被告事後是否分得所竊之財物，均不影響被
      告共同竊盜罪之成立。從而，被告加重竊盜之犯行，足堪認定。
三、按門鎖若與門相連結，而成為門之一部分，並非附加於門上者，則毀壞門鎖而行
    竊，應屬毀壞門扇，而非毀壞安全設備（最高法院六十四年度第四次刑庭庭推總
    會議決議（一））。查本案被告等二人所毀損之門鎖已與鋁門相連結，而成為鋁
    門之一部分，有卷附之照片可證（見偵查卷第一七頁）。是被告毀壞該門鎖而行
    竊，係犯刑法第三百二十一條第一項第二款之毀壞門扇竊盜罪。被告與綽號「阿
    不拉」之成年男子間，有犯意聯洛及行為分擔，為共同正犯。本院審酌被告於少
    年時有多次非行（尚未被塗銷），但無犯罪紀錄，有臺灣高等法院被告全國前案
    紀錄表可參。又被告夥同「阿不拉」共同行竊，因共犯間有相互壯膽之效應，對
    被害人造成之危險較一人行竊為高，且被告二人實際上亦持器具破壞被害人大門
    門鎖，侵入被害人住宅行竊，對被害人居住安全之危害甚鉅，犯罪情節重大。參
    以被害人失竊之金項鍊、金手鍊及金戒指等物，價值約新臺幣六、七萬元，此經
    被害人陳明。雖被告於辯論終結後之九十一年八月十五日提出和解書一紙，證明
    其已賠償被害人所受之損害，惟被告犯後為圖卸責任，一再杜撰事實，犯後態度
    不佳等一切情狀，量處如主文所示之刑。
據上論斷，應依刑事訴訟法第二百九十九條第一項前段，刑法第二十八條、三百二十
一條第一項第二款，判決如主文。
本案經檢察官林在培到庭執行職務。
中      華      民      國    九十一    年      八      月      十六    日
                                        臺灣雲林地方法院刑事第一庭
                                            審判長法官  康樹正
                                            法      官  黃一馨
                                            法      官  蔡碧蓉
右正本證明與原本無異。
如不服本判決，應於判決送達後十日內向本院提出上訴狀( 應附繕本 )。
                                            書  記  官  賴成育
中      華      民      國    九十一    年      八      月      十六    日
附錄本案論罪科刑法條全文
中華民國刑法第三百二十一條
 (加重竊盜罪)
犯竊盜罪而有左列情形之一者，處六月以上五年以下有期徒刑：
一  於夜間侵入住宅或有人居住之建築物、船艦，或隱匿其內而犯之者。
二  毀越門扇、牆垣或其他安全設備而犯之者。
三  攜帶兇器而犯之者。
四  結夥三人以上而犯之者。
五  乘火災、水災或其他災害之際而犯之者。
六  在車站或埠頭而犯之者。
前項之未遂罰之。
